【裁判字號】    90,交訴,20
【裁判日期】    900914
【裁判案由】    過失致死
【裁判全文】
臺灣新竹地方法院刑事判決                            九十年度交訴字第二號
    公  訴  人  臺灣新竹地方法院檢察署檢察官
    被      告  乙○○
    選任辯護人  王志陽律師
右列被告因過失致死案件，經檢察官提起公訴（八十九年年度偵字第五０六八號），
本院判決如左：
    主  文
乙○○因過失致人於死，處有期徒刑伍月，如易科罰金，以百元折算壹日。
    事  實
一、乙○○於民國八十七年十月二十一日凌晨，駕駛車號ＪＱ─０九二三號自用小客
    車，沿新竹縣新豐鄉○○路○段往山崎方向行駛，於是日凌晨零時三十分許行經
    建興路二段二０五巷口前時，本應注意汽車在雙向二車道行駛時，應在遵行車道
    內行駛，並應注意車前狀況，隨時採取必要之安全措施，以避免危險之發生，而
    依當時天候陰、夜間無照明、路面乾燥、無缺陷、無障礙物、該處為坡道視距不
    良等情狀，並無不能注意之情形，竟疏未注意及此，在該路段因夜間無照明且係
    上坡路段、視距不良之情況下，猶未注意對向來車即貿然侵入來車車道，致其所
    駕駛之前開自小客車之左前車頭撞擊對向即沿新竹縣新豐鄉○○路○段往新豐方
    向行駛、由羅世偉所騎乘之車牌號碼ＨＱＱ─０八八號重型機車之車頭，羅世偉
    因碰撞力道過大而彈起撞擊乙○○所駕自小客車之左前下方擋風玻璃後，再翻落
    新竹縣新豐鄉○○路○段往新豐方向之車道內，旋遭後方疾駛之不明車輛輾過，
    因而受有頭部鈍力損傷、全身多處擦傷及骨折當場死亡。乙○○於肇事後，隨即
    以電話向警方報案，並留在現場向前來處理之警員自首接受裁判。
二、案經台灣新竹地方法院檢察署檢察官相驗後自動檢舉偵查起訴。
    理  由
一、訊據被告曾福讚固坦承於右揭時地駕車肇事致被害人羅世偉死亡之事實，惟辯稱
    ：因被害人羅世偉侵入伊所行駛之車道，才會閃避不及而撞及云云。經查：
（一）被告所駕之自小客車係沿建興路二段往山崎方向行駛，被害人羅世偉所駕機車
      則係沿該路往新豐方向行駛，兩車係對向行駛；又肇事後依現場所駕車輛停車
      之位置及被害人羅世偉機車倒地之位置觀之，被告所駕駛之前揭自小客車係往
      前滑行右轉停於往新豐華城方向之道路上，其車道上未遺有煞車痕及血跡，在
      羅世偉所行駛之車道上由新壓高幹第五七號電線幹桿（下稱第五七號幹桿）起
      往新豐方向沿路跡證分佈之情形為：機車停於距第五七號幹桿一七點二公尺、
      機車後輪距路邊邊線一點二公尺之草叢處，距新壓高幹第五八號電線幹桿（下
      稱第五八幹桿）九點七公尺之路邊邊線旁遺有一支鞋子，往中央分向線距該鞋
      子二公尺處有第一處血跡，該處路面上並遺有路邊草叢之雜草及機車車身之碎
      片多片等物，被害人羅世偉仰躺於其所行駛方向之車道上，距第一處血跡約有
      九公尺遠，其頭部距中央分向線一公尺，左、右腳各距路邊邊線一點六公尺及
      一點七公尺，被害人倒地之頭部處遺有第二處血跡，其倒地之處往新豐方向之
      路面上遺有其身體之遺骸多處；另被告所駕之自小客車係左側車頭遭撞擊，在
      其左側引擎蓋上遺有被害人一小塊圓形骨頭，左前下方擋風玻璃破裂、其上夾
      有被害人之毛髮，被害人所騎之機車係車頭遭撞擊而車頭全毀等情，業據證人
      即到場處理之警員甲○○證述明確，並有道路交通事故調查報告表一件、現場
      及車損照片三十六幀、檢察官勘驗現場筆錄等附卷可資參佐；另被告供稱：「
      我往新豐車行方向無車，對向車輛往多，我見到時，死者已在我車道了，而撞
      擊後彈開後又被二輛車輾過，．．．，路非很寬約供一部車通過，他速度很快
      ，是第一輛車，其後有數部車，我是上坡，看不見上面，．．（現場是你移動
      ？）車無法停止而滑動後至前方後才停止。」（見偵卷第一０頁背面、第一一
      頁）、「當時我對向車道轎車很多，我的方向沒有車，我有撞到機車，之後他
      飛到我擋風玻璃上，再彈回他的車道，當時我方向前一百公尺左右有車。」（
      見偵卷第五二頁背面）等語，證人即被告車內之乘客田永慶證稱：「．．．我
      們由勤點公司的巷子出來，右轉要到新豐方向行駛，由巷口出來約行駛二百公
      尺左右，就發生車禍，當時我們是在上坡路段，我聽到碰撞聲後，以為車子壓
      在坑洞，擋風玻璃由駕駛座外裂開，看到機車由我們車道向對向車道的草叢中
      滑過去，對向車道有很多車子過來，我下車去看，才發現剛才滑滾過去的是機
      車，有一個人躺在對向車道，該處無路燈，我去拔草指揮交通，（車由勤點公
      司轉出大路，你車道及對向車道是否有很多車行駛？）我不知道，因非我駕車
      ，我是車禍發生後，才發覺對向車道有很多車過來，我下車攔車，一部接一部
      的開過來。」等語（見偵卷第六三頁背面、第六四頁），乘客許立東證述：「
      我坐後座，田永慶坐駕駛座旁，由乙○○駕車往山崎方向行駛，在未發生車禍
      前，我車道的車不多，但前面有無車不清楚，對向車道車多，一部接一部的，
      我突聽到碰一聲，以為壓到坑洞或石頭，往旁一看見有一人倒在對向車道，在
      聽到碰撞聲前，並無聽到緊急煞車聲或其他聲響，聽到碰撞後車續往前行駛我
      說撞到人後，車才停我下車後，對向車道有二部車過去，我們趕快叫其他車停
      下。」等語（見偵卷第六四頁），是以，綜上被告所駕自小客車及被害人騎乘
      之機車二車之行向、車損、肇事後地面所遺留之血跡、碎片及被告、證人等供
      述情節，足認本件車禍之發生，係因被告駕車行經該路段時，侵入來車車道，
      致其所駕駛之前開自小客車之左前車頭撞擊對向由被害人羅世偉所騎乘之重型
      機車之車頭，被害人因碰撞力道過大而彈起撞擊被告所駕自小客車之左前方擋
      風玻璃後，再翻落新竹縣新豐鄉○○路○段往新豐方向之車道內，旋遭後方疾
      駛之不明車輛輾過等情，應堪認定。
（二）按汽車在雙向二車道行駛時，應在遵行車道內行駛，並應注意車前狀況，隨時
採取必要之安全措施，道路交通安全規則第九十七條第一款、第九十四條第三
      項分別定有明文。查被告於事實欄所載之時地，駕駛自用小客車，應注意上述
      道路交通安全規則之規定，且依道路事故調查報告表記載當時係天候陰、夜間
      無照明、路面乾燥、無缺陷、無障礙物、該處為坡道視距不良等情狀，並無不
      能注意之情形，竟疏未注意車前狀況，貿然駛入對向車道，因而肇事，被告顯
      有過失，已至為灼然。又被害人羅世偉確因遭被告所駛自小客車撞擊後，翻落
      其車道內，致遭後方不明車輛輾過而當場死亡，亦經台灣新竹地方法院檢察署
      檢察官督同法醫師相驗屬實，製有勘驗筆錄、相驗屍體證明書、驗斷書各一紙
      在卷可憑。據此，被告之過失行為與被害人死亡間有相當因果關係，被告過失
      致人於死犯行，事證明確。
（三）雖被告辯稱：因被害人羅世偉侵入伊所行駛之車道，才會閃避不及而撞及云云
      。惟查，本件車禍發生之時間為凌晨零時三十分許，依上開道路交通事故調查
      報告表及卷附車禍當晚所拍攝之照片觀之，其兩車撞擊後現場所遺留之被害人
      血跡、鞋子、所駕機車及機車碎片等物，均分佈在被害人所行駛之往新豐方向
      之車道內，在被告所行駛之往山崎方向車道內並不見有車禍所遺留之物，已如
      前述，另檢察官於車禍當日上午勘驗現場時，往新豐車道路旁草堆交接附近有
      散落玻璃碎片近第五八幹桿旁，經比對結果係被告所駕上開自小客車之汽車大
      燈碎片等情，亦經檢察官勘驗現場屬實，製有勘驗筆錄可參，參以，被告所駕
      之自小客車係左側車頭遭撞擊，在其左側引擎蓋上遺有被害人一小塊圓形骨頭
      ，左側下方擋風玻璃破裂、其上夾有被害人之毛髮，被害人所騎之機車係車頭
      遭撞擊而車頭全毀等情，足認本件車禍之發生確係被告駕車侵入來車車道所致
      無訛，是其上開辯解，尚不足採。
（四）又辯護人具狀為被告辯護稱：檢察官至車禍現場勘驗時，發現道路兩側均有碎
      片，足認兩車碰撞後所生之碎片並非僅散落在被害人車道上。本件經送臺灣省
      竹苗區車輛行車事故鑑定委員會鑑定結果認被害人在超車中駛入來車道，與對
      向車道相撞後再彈回本車道時，又被被害人同向之後方擦撞過較有可能。倘若
      本件車禍之肇事原因係被告駕駛自小客車駛入對向車道，致撞及被害人所騎乘
      之機車，則被告所駕駛之自小客車理應順其車行方向將被害人身體由下坡往上
      坡方向即往山崎方向拖帶，自小客車車輪難免沾染到死者之血跡，惟被告自小
      客車車輪及底盤均無沾染被害人之血跡。又被害人機車與被告自小客車發生踫
      撞當時，機車原本緊貼於自小客車左側，兩車在拖行一段距離後，機車斜彈出
      去，倒地終止於現場圖及照片所示被害人車道路旁草堆處，因此，檢察官所發
      現在往新豐方向車道路旁，草堆交接附近有被告所駕駛之自小客車大燈碎片，
      顯係被告自小客車與被害人機車發生碰撞並緊貼在一起時，自小客車大燈碎片
      沾附於被害人機車之上，而在被害人機車斜彈向路旁草堆時，散落於草堆交接
      附近。再者，本件兩車係對向行駛，則以被告車損情形主要為左前車燈、保險
      桿毀損，駕駛座擋風玻璃破裂，而機車車損情形為車頭全毀之情況加以研判，
      本件車禍如為被告駕車駛入來車道肇事，則被害人機車與被告自小客車發生碰
      撞之後，理應連人帶車一起拋落至路邊草叢，惟依上開道路現場圖所示，被害
      人係躺於其車道上，機車則倒於路邊草叢內，兩者之間並有相當距離，此顯與
      兩車在機車車道上發生撞擊之情形不符，況被告自小客車如在對向車道與被害
      人機車發生碰撞，則依當時情形，被告自小客車勢必再與緊跟在被害人機車後
      面駛至之自小客車發生撞擊，但實際上並未發生如此情事，益徵兩車應非在被
      告對向車道上發生碰擊等語。但查：
  (1)、本件車禍之發生，係被告所駕駛之前開自小客車之左前車頭撞擊對向由被害人
      羅世偉所騎乘之重型機車之車頭，被害人因碰撞力道過大而彈起撞擊被告所駕
      自小客車之左前方擋風玻璃後，再翻落新竹縣新豐鄉○○路○段往新豐方向之
      車道內，旋遭後方疾駛之不明車輛輾過等情，已如前述，則在被害人之車道內
      往新豐方向依序所遺有之第一處血跡，此即應為被害人遭撞擊後翻落車道倒地
      之處，第二處血跡位於被害人頭部處，此應係被害人倒地後，遭後方不明車輛
      輾過而將其拖帶至該處一節，應可認定，是以，被害人身體未遭被告所駕之自
      小客車往山崎方向拖帶及其自小客車車輪、底盤均未沾染被害人之血跡，仍屬
      當然之理，此均無從作為被告有利之認定。
  (2)、在被害人車道上由第五七幹桿起往第五八幹桿方向即往新豐方向沿途跡證之分
      佈為：被害人所駕機車於撞擊後停於距第五七號幹桿一七點二公尺、機車後輪
      距路邊邊線一點二公尺之草叢處，檢察官勘驗現場時所發現之被告所駕自小客
      車大燈之碎片，係位於近第五八幹桿旁，與機車相距約為十六點一公尺之遠，
      距第五八幹桿約有九點七公尺之處有第一處血跡，被害人仰躺於其所行駛方向
      之車道上，距第一處血跡約有九公尺遠，其頭部處有第二處血跡、距中央分向
      線一公尺，左、右腳各距路邊邊線一點六公尺及一點七公尺等情，有上開道路
      交通事故調查報告表一件、現場及車損照片三十六幀、檢察官勘驗現場筆錄等
      附卷可考，且被告亦供稱兩車碰撞後，被害人彈起撞擊其所駕自小客車之左前
      方擋風玻璃後，再翻落對向車道內，而遭後方疾駛之不明車輛輾過，被害人所
      駕之機車則往對向路邊滑去等情，顯見兩車之撞擊點係在機車停車處與被害人
      倒地之間，而上開汽車大燈碎片係位於該兩處間之第五八幹桿處，則此為兩車
      碰撞後遺於該處應為可採。因此，兩車碰撞後在第五八幹桿處遺有汽車大燈碎
      片，而碰撞後之機車繼續往第五七幹桿方向滑行於路邊而停止，此所以，兩者
      位置相距約為十六點一公尺之遠，則辯護人所稱：係被告自小客車與被害人機
      車發生碰撞並緊貼在一起時，自小客車大燈碎片沾附於被害人機車之上，而在
      被害人機車斜彈向路旁草堆時，散落於草堆交接之情節，顯與上開現場遺留之
      跡證不符。
  (3)、又被告供稱：「我往新豐車行方向無車，對向車輛往多，我見到時，死者已在
      我車道了，而撞擊後彈開後又被二輛車輾過，．．．，路非很寬約供一部車通
      過，他速度很快，是第一輛車，其後有數部車，我是上坡，看不見上面，．．
      （現場是你移動？）車無法停止而滑動後至前方後才停止。」（見偵卷第一０
      頁背面、第一一頁）、「當時我對向車道轎車很多，我的方向沒有車，我有撞
      到機車，之後他飛到我擋風玻璃上，再彈回他的車道，當時我方向前一百公尺
      左右有車。」等語（見偵卷第五二頁背面），則被害人既係行駛於該車道之第
      一輛車，參以，被害人所騎乘之機車僅係車頭遭碰撞而嚴重向內縮，於撞擊後
      反向向第五七幹桿即往山崎方向路邊滑行時，並未遭其後方來車撞擊等情，顯
      見被害人與後方車輛間尚有相當之距離，據此，臺灣省竹苗區車輛行車事故鑑
      定委員會鑑定之結果認係被害人在超車中駛入來車道，與對向車道相撞後再彈
      回本車道時，又被被害人同向之後方擦撞過較有可能等情，自不足採。蓋本件
      倘係被害人於超車時駛入來車道遭撞擊，則其人車遭撞後於彈回自己之車道時
      ，在近距離之內，後方來車當非僅輾過被害人而已，亦應會碰撞其所騎乘之機
      車，然被害人所騎之機車於滑行至路邊草叢處，均未見有遭後方來車撞擊之情
      形，足認被害人當時應非處於超車之狀態。且被告在侵入來車道撞擊被害人後
      ，依本能反應自係向右偏閃而回於自己之車道內，參以，被害人所騎機車與後
      方來車尚有相當之距離，則被告未與被害人後方來車碰撞，亦無從作為其有利
      之認定。
  (4)、至檢察官勘驗現場時，雖於勘驗筆錄上載有：「道路二側均有碎片」等語，但
      其真正分佈之情形為何未見明確記載，而本件車禍發生之時間為凌晨零時三十
      分許，檢察官則於車禍當日上午始行勘驗現場，且車禍後現場並未封鎖，因此
      ，檢察官勘驗當時，現場顯已遭破壞，另依車禍當晚所拍攝之現場照片觀之，
      在被告所行駛之車道上均未見有散落物、血跡等物，據此，檢察官前揭勘驗筆
      錄所載及被告所提出之事後拍攝之照片，均不足以作為被告有利事實之認定。
（五）再者，公訴人及臺灣省車輛行車事故覆議鑑定委員會均認被告有酒精濃度過量
      駕駛自小客車之情形，惟按汽車駕駛人飲用酒類或其他類似物後其吐氣所含酒
      精濃度超過每公升０點二五毫克以上者，始不得駕車，此觀之道路交通安全規
      則第一百十四條第二款規定自明。查被告於肇事後，經警測試之結果，其吐氣
      所含酒精濃度為每公升零點一八毫克等情，有酒精濃度測試單一紙可憑，顯未
      逾前揭所定每公升０二五毫克以上之標準，而不得駕車之規定，因此，尚難認
      被告有酒精濃度過量之情形，附此敘明。
    綜上所述，本件事證已臻明確，被告犯行堪以認定，應依法論科。
二、核被告乙○○所為，係犯刑法第二百七十六條第一項過失致人於死罪。又被告行
    為後，刑法第四十一條之規定，業經於九十年一月四日修正，並於同年月十日公
    布施行，於同年月十二日生效，而修正後之刑法第四十一條第一項之規定「犯最
    重本刑為五年以下有期徒刑以下之刑之罪，而受六個月以下有期徒刑之宣告，因
    身體、教育、職業、家庭之關係或其他正當事由，執行顯有困難者，得以一元以
    上三元（業據罰金罰鍰提高標準條例第二條前段規定，就其原定數額提高為一百
    倍折算一日）以下折算一日，易科罰金，但確因不執行所宣告之刑，難收矯正之
    效，或難以維持法秩序者，不在此限」，對於被告並無不利，依刑法第二條第一
    項前段之規定，適用裁判時之新法。另被告肇事後，以電話向警方報案，並留在
    現場向前來處之警員自首接受裁判等情，已據被告供明在卷，核與證人即現場承
    辦警員張兆志等人到庭證述屬實，則被告對於未發覺之犯罪自首而受裁判，應依
    刑法第六十二條前段自首之規定減輕其刑。爰審酌被告之素行、過失之程度非輕
    、致被害人死亡所生危害重大、雖犯罪後與被害人家屬達成和解同意賠償一百八
    十萬元，有新竹縣新豐鄉調解委員會調解書可參，然其於支付四十萬元後，餘款
    迄今二年餘均未再行支付，暨其犯罪後態度尚可等一切情狀，量處如主文所示之
    刑，並諭知易科罰金之折算標準示懲。
據上論斷，應依刑事訴訟法第二百九十九條第一項前段，刑法第二條第一項前段、第
二百七十六條第一項、第四十一條第一項前段、第六十二條前段，罰金罰鍰提高標準
條例第一條前段、第二條，判決如主文。
本案經檢察官吳金棟到庭執行職務。
中     華     民     國      九十      年      九      月      十四      日
                                       台灣新竹地方法院交通法庭
                                           法  官   謝  永  昌
右正本證明與原本無異。
如不服本判決，應於判決送達後十日內向本院提出上訴狀( 應附繕本 )，上訴於
臺灣高等法院。
                                           書記官   陳  凰  榆
中     華     民     國      九十      年      九      月      十四      日
附錄論罪科刑法條：刑法第二百七十六條第一項。
一、因過失致人於死者，處二年以下有期徒刑、拘役或二千元以下罰金。


司法院資訊處製作；財團法人民間司法改革基金會備份。
